臺灣高等法院刑事裁定
109年度抗字第1342號
抗  告  人  
即受 刑 人  吳鈺豪



上列抗告人因聲請定其應執行刑案件，不服臺灣桃園地方法院中
華民國109年7月20日裁定（109年度聲字第2721號），提起抗告
，本院裁定如下：
    主  文
抗告駁回。                                             
    理  由
一、原裁定略以：聲請人臺灣桃園地方檢察署檢察官以抗告人即
    受刑人吳鈺豪因犯如附表所示罪刑，先後經判決確定，依受
    刑人之請求，將得易科與不得易科之罪，聲請合併定其應執
    行之刑，核屬正當，乃在各刑中之最長期以上、各刑合併之
    刑期以下，審酌受刑人所犯如附表所示各罪均為施用毒品罪
    、編號2、3所示2罪之犯罪時間接近、編號1該罪之犯罪時
    間間隔較長、各罪行為態樣、動機相類、侵害之法益均為不
    可回復性之個人法益、責任非難之重複程度較高、各罪間之
    關聯性甚高、法律規範目的相同、受刑人違反情節之嚴重性
    、數罪所反應受刑人之人格特性與傾向、對受刑人施以矯正
    之必要性、所犯數罪為整體非難評價，及貫徹刑法量刑公平
    正義理念之內部限制等因素綜合判斷，並考量施用毒品罪之
    受刑人具有病患性犯人之特性，刑罰對受刑人造成之痛苦程
    度係以刑度增加而生加乘效果，故過度刑罰恐有邊際效應遞
    減之不當效果，爰酌定其應執行之刑有期徒刑1年1月等語。
二、抗告意旨略以：法律上法院居於自由裁定之事項，並非概無
    法律性之拘束，法院自由裁量權之行使，除不得逾越法律所
    規範之外部性界限外，尚應受比例原則、公平原則之規範，
    謹守法律秩序理念，合於裁量之內部性界限，應與立法本旨
    相契合。本案抗告人所犯數罪皆為同一罪名，犯罪行為均屬
    微罪刑責，然原審所定應執行之刑，與其他法院所定刑期相
    比，如臺灣臺中地方法院98年度易字第2067號等案件，實有
    懸殊之處，爰提出抗告，請准予從輕定刑等語。
三、本院之判斷：
  ㈠裁判確定前犯數罪者，併合處罰之；數罪併罰，有2 裁判以
　　上者，依第51條之規定，定其應執行之刑，刑法第50條第1
　　項前段、第53條各有明定。刑法第51條第5款規定：數罪併
　　罰，宣告多數有期徒刑者，於各刑中之最長期以上，各刑合
　　併之刑期以下，定其刑期。按數罪併罰合併定應執行刑之制
　　度目的，在就所犯數罪，以各罪宣告刑為基礎，綜合評價犯
　  罪人最終應具體實現多少刑罰，方符合罪責相當要求並達刑
　　罰目的。刑法第51條所定數罪併罰之方法，就宣告多數有期
　　徒刑者，僅於該條第5款規範其界限，有關衡酌之裁量因子
　　為何，則無明文。惟依其制度目的，應綜合評價各罪類型、
　　關係、法益侵害之綜合效果，考量犯罪人個人特質，認應對
　　之具體實現多少刑度，始足達到矯治教化之必要程度，並符
　　罪責相當原則。此裁量權之行使，屬實體法上賦予法院依個
　　案裁量之職權，如所為裁量未逾法定刑範圍，且無違背制度
　　目的或公平正義情形，即無違法可言。
  ㈡查，抗告人犯如附表所示各罪，其犯罪時間均在附表編號1之
    罪於民國109年3月17日判決確定之前，原審以其已就得易科
    及不得易科之罪請求合併定刑，乃依檢察官之聲請，合併定
    其應執行之刑，於法有據。其次，原審在各宣告刑中之最長
    期（7月）以上，並於附表所示各罪合併之刑期總和（1年4
    月）以下，審酌受刑人所犯數罪之行為態樣相類、各罪間之
    緊疏關係、侵害法益之性質、責任之非難程度、違反義務情
    節之嚴重性、受刑人之人格特性與傾向、矯正之必要性、刑
    罰執行之邊際效應，以及貫徹刑法量刑公平正義理念，而在
    上開內、外界限範圍內，酌定其應執行刑有期徒刑1年1月，
    核屬原審裁量權之行使，未悖於法律秩序之理念及法規範之
    內部界限與外部界限，符合法規範之目的，無違比例原則與
    公平原則。何況，抗告人所犯如附表所示3罪，為施用第一
    、二級毒品罪，其犯罪之本質，固均為戕害自我身心健康之
    行為，但受刑人之犯罪時間尚屬分散，各罪之獨立性仍高，
    顯見其毒品依賴甚深，且對刑罰之反應力薄弱，自我約束能
    力欠佳，自應酌定較長之刑期，始足以助其戒除毒品依賴，
    而達達矯治之必要程度，是原審所定刑期，核屬允當。至於
    其所稱其他法院之定刑情形等節，因受刑人所犯數罪應合併
    定刑多少始為允當，須綜合考量受刑人之個人特質、矯治教
    化之必要程度，以及發揮刑罰嚇阻犯罪之功能等項，無法一
    概而論，尤無從比附援引，是抗告人所稱此節，亦屬無據。
四、綜上所述，抗告人抗告執前詞指摘原裁定不當，為無理由，
    應予駁回。
據上論斷，應依刑事訴訟法第412條，裁定如主文。
中　　華　　民　　國　　109 　年　　8 　　月　　12　　日
                  刑事第二十二庭審判長法  官  洪于智
                                      法  官  汪怡君
                                      法  官  陳銘壎
以上正本證明與原本無異。
如不服本裁定，應於收受送達後五日內向本院提出再抗告狀。
                                      書記官  吳思葦
中　　華　　民　　國　　109 　年　　8 　　月　　12　　日
附表：受刑人吳鈺豪定應執行刑案件一覽表
編            號  1 2 3 罪            名  施用第二級毒品 施用第一級毒品 施用第二級毒品 宣     告     刑  有期徒刑6月 有期徒刑7月 有期徒刑3月 犯罪日期（民國）  108年3月15日 107年4月14日 107年5月17日 偵  查 機    關 臺灣桃園地方檢察署  臺灣桃園地方檢察署  臺灣桃園地方檢察署   案    號 108年度毒偵字第2949號 108年度撤緩偵字第209號、108年度撤緩毒偵字第743、744號 108年度撤緩偵字第209號、108年度撤緩毒偵字第743、744號 最  後  事實審 法    院 臺灣桃園地方法院 臺灣桃園地方法院 臺灣桃園地方法院  案    號 108年度審簡字第1006號 109年度審訴字第340號 109年度審訴字第340號  判決日期 109年2月6日 109年4月30日 109年4月30日 確  定    判  決 法    院 臺灣桃園地方法院   臺灣桃園地方法院 臺灣桃園地方法院  案    號 108年度審簡字第1006號 109年度審訴字第340號 109年度審訴字第340號  判    決 確定日期 109年3月17日 109年6月2日 109年6月2日 是否為得 易科罰金之案件  是 否 是 備           註  桃園地檢署109年度執字第5607號 桃園地檢署109年度執字第9521號  桃園地檢署109年度執字第9522號